【裁判字號】    88,訴,603
【裁判日期】    890707
【裁判案由】    強盜
【裁判全文】
台灣基隆地方法院刑事判決                          八十八年度訴字第六三號
    公  訴  人  臺灣基隆地方法院檢察署檢察官
    被      告  乙○○
                甲○○
    右二人共同
    選任辯護人  詹振寧律師
右列被告因強盜案件，經檢察官提起公訴（八十八年度偵字第二六一三號），本院判
決如左：
    主  文
乙○○共同攜帶兇器，毀壞安全設備竊盜未遂，因脫免逮捕，當場施以強暴，處有期
徒刑貳年捌月。
甲○○共同攜帶兇器，毀壞安全設備竊盜未遂，因脫免逮捕，當場施以強暴，處有期
徒刑壹年捌月，緩刑伍年。
破壞剪壹把、鐵橇壹支均沒收。
    事  實
一、乙○○於民國八十八年四月十三日晚間七時三十五分許，駕駛車號ＤＭ－九六二
    二號自用小客車搭載甲○○，途經台北縣萬里鄉○○○路核二廠前，乙○○見核
    二廠大門對面戊○所經營之貨櫃屋檳榔攤無人在場，竟意圖為自己不法之所有，
    欲行竊檳榔攤內財物，遂將車停放於檳榔攤旁，並要求坐在車內之甲○○將自用
    小客車後行李箱打開，甲○○明知乙○○意在行竊，竟基於與乙○○共同竊盜之
    犯意聯絡，自車內將後行李箱打開，乙○○遂自行李箱中取出具殺傷力，客觀上
    可充當兇器使用之破壞剪一把、鐵橇一支，持以破壞貨櫃屋門之鎖後，甫進入其
    內下手行竊檳榔攤之金錢及香煙，尚未得手之際，即為戊○之子丁○○路過發現
    ，丁○○遂通知其兄丙○○及戊○至現場，並由丙○○向警方報案。乙○○為脫
    免逮捕，竟以所持鐵橇毆打丁○○頭部，並以口咬戊○之右手肘，使丁○○受有
    頭部皮膚裂傷之傷害。其間乙○○並呼喊甲○○下車幫忙脫逃，甲○○明知乙○○竊盜失風，為使乙○○免於被逮捕，遂基於使乙○○脫逃之犯意聯絡，下車拉
    扯戊○，使戊○不得已而鬆開抓住乙○○之雙手，乙○○遂脫掉被戊○拉住之襯
    衫、背心，連同拖鞋一雙及行竊所用之鐵橇、破壞剪均棄置現場而駕車往金山方
    向逃逸。嗣因乙○○駕車途中因心慌撞及路旁電線桿，車輛故障不能繼續駕駛而
    為警查獲。
二、案經被害人丁○○、戊○訴由台北縣警察局金山分局報請台灣基隆地方法院檢察
    署檢察官偵查起訴。
    理  由
一、訊據被告乙○○固不否認有毀壞檳榔攤之貨櫃屋上門鎖進入貨櫃屋之事實，惟否
    認有何竊盜及脫免逮捕之犯行，並辯稱：伊因當天有喝酒，於停車在貨櫃屋旁，
    意欲下車如廁之際，見貨櫃屋內無人，一時好奇而破壞門鎖進入貨櫃屋內，發現
    係檳榔攤，始起意行竊，惟尚未著手之際，即為告訴人發現，因遭丁○○毆打，
    始以鐵橇阻止丁○○之毆打，並無行竊得手而為脫免逮捕，當場毆打告訴人施強
    暴情事云云。被告甲○○則辯稱：伊在車內專心於觀看影碟，不知乙○○如何起
    意行竊貨櫃屋內財物，亦不知乙○○竊盜被發現，只因乙○○呼喊要其下車幫忙
    ，伊才將戊○拉開而已，並無準強盜罪之犯意與犯行云云。經查：
    （一）被告乙○○於發現貨櫃屋內無人，起意行竊，乃要甲○○將後行李箱打開
          ，取出其所有之鐵橇、破壞剪，將貨櫃屋門上之鎖破壞後進入，正翻動抽
          屜內置放零錢處所及香煙，尚未得手時，為告訴人丁○○發現，並通知黃
          治、丙○○到場，由丙○○報警後，被告為脫免逮捕，乃以手持之鐵橇毆
          打丁○○頭部，使丁○○受有頭部皮膚裂傷之傷害。被告甲○○為使林志
          文脫逃，而下車將戊○拉開，使乙○○便於脫身等情，業經被告乙○○、
          甲○○於偵查中及本院審理時坦承不諱，復經被害人戊○、丁○○指述綦
          詳，且有驗傷診斷書一紙在卷可稽，鐵橇、破壞剪各一支及被告乙○○所
          有遺留於現場之拖鞋一雙、襯衫、背心各一件扣案足憑。又證人即台北縣
          警察局金山分局小隊長黃裕源於八十九年三月十六日本院庭訊時，到庭證
          稱，渠至現場時，見到放零錢的地方有被打開過，香煙也凌亂，足證被告
          乙○○確已著手於竊盜行為之實施，其所為尚未下手行竊即被發現之辯詞
          ，並非可採。而被告甲○○於乙○○下車如廁返回後要求其將後行李箱打
          開，應會注意乙○○要打開行李箱並翻動工具箱取物之用意，迨乙○○取
          出工具箱內之鐵橇、破壞剪，重新返回貨櫃屋，並破壞貨櫃屋鐵門上之鎖
          而進入，如此長久之時間，甲○○更應注意乙○○之行動，方符常理，其
          以專心觀賞影碟，不知乙○○之行竊動作為由所為之辯詞，應屬推諉卸責
          之詞，不足採信。
    （二）另本件雖曾扣得新台幣（下同）八百二十七元及香煙九包，且被告乙○○
          、甲○○亦於警訊時坦承為乙○○所竊取，乙○○更於偵查中承認竊取八
          百二十七元。然被告乙○○、甲○○於本院審理時，堅決否認有竊取金錢
          及香煙得手情事，改稱警方所查獲之八百二十七元，係被告自己所有，放
          置於車內零錢盒中，被拿去作為證據等語。經本院傳訊曾到場處理之員警
          即台北縣警察局金山分局大鵬派出所主管丁家進、金山分局刑事小隊長黃
          裕源、刑事組副組長陳憲程查證結果，警方人員係在被告乙○○身上及車
          上查獲八百二十七元，香煙九包則是被害人戊○包好交給警員（分別見本
          院八十九年三月十六日、五月二十四日、五月三十一日訊問筆錄）。且告
          訴人戊○所稱遺失金錢之數額，先後不一（先稱遺失二、三千元，又稱遺
          失四、五千元，更向陳憲程指稱遺失數萬元），足證告訴人之指述應非可
          信，而被告乙○○所為沒有竊得財物之辯詞，則屬真實。
    綜據上述，被告乙○○、甲○○二人共同竊盜，並為脫免逮捕而施強暴於被害人
    丁○○之犯罪事證明確，其犯行均堪認定。
二、按刑法上之準強盜罪，係以竊盜或搶奪為前提，在脫免逮捕之情形，其竊盜或搶
    奪既遂者，即以強盜既遂論。如竊盜或搶奪為未遂，即以強盜未遂論（最高法院
    六十八年台上字第二七七二號判例參照），合先敘明。
三、被告二人意圖為自己不法之所有，攜帶客觀上可作為兇器使用之鐵橇、破壞剪，
    毀壞貨櫃屋上門鎖之安全設備而竊取財物，因脫免逮捕而當場對被害人施強暴，
    核其所為，均係犯刑法第三百二十一條第一項第二款、第三款、第三百二十九條
    、第三百三十條之加重準強盜罪。被告二人就上開犯行，有犯意之聯絡及行為之
    分擔，均為共同正犯。查被告已著手於竊盜行為之實行而不遂，均為未遂犯，依
    法均減輕其刑。又被告甲○○因與乙○○係男女朋友關係，犯罪之時，尚就讀於
    私立淡江大學，既未親自下手行竊財物，其幫助乙○○脫逃之時，又僅拉開被害
    人，使乙○○便於脫逃，其犯罪情狀顯堪憫恕，縱處以本罪最低刑度，猶嫌過苛
    ，爰依刑法第五十九條規定，遞予酌減其刑。爰審酌被告二人臨時起意犯罪及其
    犯罪之動機、目的、方法、所生損害及犯罪後深表悔悟等一切情狀，分別量處如
    主文所示之刑。末查被告甲○○前未曾受有期徒刑以上刑之宣告，有本院被告全
    國前案紀錄表在卷可按，經此偵查、審判程序教訓，應知警惕，當無再犯之虞，
    本院因認前開宣告之刑，以暫不執行為適當，併予宣告緩刑五年，以啟自新。
四、扣案如主文第二項所示之破壞剪一把、鐵橇一支，係被告乙○○所有，供犯罪所
    用之物，此經被告供明在卷，均應依法宣告沒收。
據上論斷，應依刑事訴訟法第二百九十九條第一項前段、刑法第二十八條、第五十六
條、第三百二十一條第一項第二款、第三款、第三百二十九條、第三百三十條第二項
、第一項、第二十六條前段、第五十九條、第七十四條第一款、第三十八條第一項第
二款，判決如主文。
本案經檢察官蔡和憲到庭執行職務
中      華      民      國    八十九    年      七      月      七      日
                                臺灣基隆地方法院刑事第三庭
                                        法      官  陳培仁
右正本證明與原本無異。
對於本件判決如有不服，應於收受送達後十日內，向本院提出上訴書狀，上訴於臺灣
高等法院，並按他造當事人之人數附具繕本。
                                        書  記  官  張堅國
中      華      民      國    八十九    年      七      月     十四     日
附錄論罪法條
刑法第三百二十九條：
竊盜或搶奪，因防護贓物、脫免逮捕或湮滅罪證，而當場施以強暴脅迫者，以強盜論
。
第三百三十條
犯強盜罪而有第三百二十一條第一項各款情形之一者，處五年以上十二年以下有期徒
刑。
前項之未遂犯罰之。


司法院資訊處製作；財團法人民間司法改革基金會備份。
